【裁判字號】    97,訴,978
【裁判日期】    971030
【裁判案由】    虛報進口貨物產地
【裁判全文】
臺北高等行政法院判決
                                       97年度訴字第978號
                              .
原      告  力禾科技股份有限公司
代  表  人  甲○
被      告  財政部基隆關稅局
代  表  人  呂財益（局長）
訴訟代理人  乙○○
            丁○○
            丙○○
上列當事人間因虛報進口貨物產地事件，原告不服財政部中華民
國97年2月22日台財訴字第09700015190號訴願決定，提起行政訴
訟。本院判決如下：
    主  文
原告之訴駁回。
訴訟費用由原告負擔。
    事  實
一、事實概要：
    原告委由豐吉報關有限公司於96年1月19日向被告報運自日
    本石垣島起運進口菲律賓產製CHIP CAPACITOR（積層陶瓷電
    容器），BRAND:SAMSUNG（三星）乙批計33項（進口報單號
    碼：第AA/96/0134/2067 號），原報列貨品分類號列第
    8532. 29.00.00-1號；經被告查驗結果，以第2至10 項、第
    14至33項來貨實際產地為中國大陸，貨品分類號列第
    8532.24.00.00-3 號「多層陶瓷介質電容器」，輸入規定為
    MWO （大陸物品不准輸入），經審理原告虛報進口貨物產地
    ，逃避管制之違章成立，乃依據海關緝私條例第37條第3 項
    規定轉據同條例第36條第1 項、第3 項規定，處貨價1 倍之
    罰鍰計新台幣（下同）2,364,604 元，併沒入貨物。原告不
    服，申請復查，未獲變更，提起訴願，亦遭駁回，遂向本院
    提起本件行政訴訟。
二、兩造聲明：
    (一)原告聲明：
      1.訴願決定、復查決定及原處分均撤銷。
      2.訴訟費用由被告負擔。
    (二)被告聲明：
      1.駁回原告之訴。
      2.訴訟費用由原告負擔。
三、兩造陳述：
    (一)原告主張：
      1.由於原告從未接獲本件製造商韓國SAMSUNG
        Electro-Mechanics Co., Ltd.（下稱SAMSUNG公司）
        任何正式通知或書面文件說明製造辨識碼〝S〞之正確
        意義，且原告多次向SAMSUNG公司及SAMSUNG公司台灣分
        公司三生電機股份有限公司（下稱三生公司）求證，均
        表示從未發出任何文件或電子郵件陳述製造辨識碼〝S
        〞之正確意義。是以，原告自應有權要求覆查該電子郵
        件之真實性，而被告亦有義務提供上述原廠所提供之相
        關證明文件於原告，而鈞院亦應審查電子郵件之正確性
        及有效性。
      2.原告於96年8月24日向經濟部工業局提出建議開放大陸
        地區生產之積層電容器輸入申請表，於96年12月18日獲
        得經濟部工業局初審同意，並於96年12月31日由經濟部
        公告核准進口，提供予鈞院參考云云。
      3.提出建議開放大陸地區生產之積層電容器輸入申請表、
        建議開放大陸地區物品輸入初審同意函及開放大陸製
        MLCC經濟部核准函等件影本為證。
    (二)被告主張：
      1.本件貨物經被告查驗結果，均未標示產地，各項來貨之
        LOT NO.READING（批號辨識表）及QC PASSED DATE（品
        管合格日期）詳如原處分卷1附件4-2所示。嗣據三生公
        司提供之SAMSUNG公司Lot No.編碼規則，以Lot No. 之
        第5碼代表PRODUCTION SITE（最初製造地），其中T：
        代表天津、P：代表菲律賓，及三生公司於96 年7月4日
        以電子郵件函復被告略以，此貨品規格料號AT49S2Q,
        ASBASAF的第5碼〝S〞是表示產地為中國大陸蘇州等語
        （原處分卷2附件3），經比對來貨LOT NO.READING結果
        ，綜合研判認來貨第2至10、14至33項實際產地為中國
        大陸（原處分卷1附件4-2），與原申報產地為菲律賓不
        符，且核屬行為時經濟部公告不准輸入之大陸物品，洵
        屬允洽。
      2.至原告請求被告提供三生公司電子郵件並覆查該電子郵
        件之真實性乙節，查該電子郵件乃被告作成行政處分前
        之準備文件（原處分卷2附件2、3），屬行政程序法第
        46條所定之「行政決定前之擬稿或其他準備作業文件」
        依法被告自得拒絕，洵法無誤。況本件原告既為
        SAMSUNG 公司之代理商，自得向其台灣分公司即三生公
        司求證，原告尚非無其他方式可獲得上開資訊，故被告
        依職權審酌後，認尚無必要提供，應屬合理。又原告雖
        稱已多次向韓國原廠及三生公司求證，惟其迄今均未提
        出任何有關之文件往返證明，供被告審酌，又無其他有
        利新事證足以使被告開啟調查，從而被告認定原告虛報
        產地，逃避管制之違章事證明確，依海關緝私條例第37
        條第1項、第3項及第36條第1項、第3項規定，處以罰鍰
        併沒入涉案貨物，於法並無不合。
      3.另原告因認為大陸製積層電容器不得進口之不合理性，
        提供「建議開放大陸地區MLCC輸入申請表」、「建議開
        放大陸地區物品輸入初審同意函」「開放大陸製MLCC經
        濟部核准函」（原處分卷1附件11）供被告參考乙節。
        經查，系爭貨物行為時係屬經濟部公告不准輸入之大陸
        物品，按原告進口非屬「臺灣地區與大陸地區貿易許可
        辦法」第7條規定准許輸入之大陸地區物品者，即構成
        進口禁止輸入物品而涉及逃避管制之違法行為，不因系
        爭貨物（分類號列第8532.24.00.00-3號）嗣經經濟部
        於96年12月31日以經貿字第09602619811號函開放准許
        進口（原處分卷1附件12）而影響原處分之決定。復按
        大陸地區物品是否准許輸入臺灣地區，依臺灣地區與大
        陸地區貿易許可辦法第3條之規定，主管機關為經濟部
        ，要無被告行使裁量權之餘地。原告所訴各節，委無足
        採等語。
    理  由
一、原告起訴時，被告之代表人為丘欣，嗣變更為呂財益，並由
    呂財益聲明承受訴訟，有其提出之聲明承受訴訟狀附卷可稽
    ，核無不合，應予准許。
二、按「報運貨物進口而有下列情事之一者，得視情節輕重，處
    以所漏進口稅額2倍至5倍之罰鍰，或沒入或併沒入其貨物：
    一、虛報所運貨物之名稱、數量或重量。二、虛報所運貨物
    之品質、價值或規格。三、繳驗偽造、變造或不實之發票或
    憑證。四、其他違法行為。」；「有前二項情事之一而涉及
    逃避管制者，依前條第1項及第3項論處。」；「私運貨物進
    口…者，處貨價1倍至3倍之罰鍰。」；「前二項私運貨物沒
    入之。」海關緝私條例第37條第1項、第3項及第36條第1項
    、第3項各定有明文。
三、前揭事實概要所載各情，為兩造所不爭，且有上開各該文件
    、原處分、復查決定書及訴願決定書等件影本附原處分卷及
    訴願機關卷可稽。茲依前述兩造主張之意旨，就本件爭點敘
    明判決之理由。
四、原告涉有虛報貨物產地，逃避管制之違章情事：
    (一)按進口非屬「臺灣地區與大陸地區貿易許可辦法」第7 條
      規定准許輸入之大陸地區物品者，即構成進口禁止輸入之
      物品而涉及逃避管制之違法行為；又進口貨物是否涉及虛
      報，應以原申報者與實際進口貨物現狀為認定依據，先予
      敘明。
    (二)經查，本件原告於96年1 月19日報運自日本石垣島起運進
      口CHIP CAPACITOR（積層陶瓷電容器），BRAND ：
      SAMSUNG （三星）乙批計33項（原處分卷1 附件1 ），經
      被告過濾進口艙單並通知受託辦理報關之豐吉報關有限公
      司會同查驗結果，發現來貨均未標示產地，雖申報產地為
      菲律賓，惟查各項來貨之LOT NO.READING（批號辨識表）
      及QC PASSED DATE（品管合格日期，原處分卷1 附件4-2
      ）；並據三生公司提供之SAMSUNG 公司Lot No. 編碼規則
      ，以Lot No. 之第5 碼代表PRODUCTION SITE （最初製造
      地），其中T ：代表天津、P ：代表菲律賓，及三生公司
      於96年7 月4 日以電子郵件函復被告略以，此貨品規格料
      號AT49S2Q, ASBASAF的第5 碼〝S 〞是表示產地為中國大
      陸蘇州等語（原處分卷2 附件3 ），經比對來貨LOT
      NO.READING結果，綜合研判認來貨第2 至10、14至33項實
      際產地為中國大陸（原處分卷1 附件4-2 ），與原申報產
      地為菲律賓不符，核屬行為時經濟部公告不准輸入之大陸
      物品。
    (三)原告初雖否認有虛報貨物產地，逃避管制之情事，並稱已
      多次向韓國原廠及三生公司查證云云，惟其迄未提出任何
      有關之文件往返證明以供審酌，又無提供其他有利事證以
      供調查，且系爭貨物確實係從大陸進口等情，亦據原告於
      本件言詞辯論時自認無誤（參見97年10月9 日言詞辯論筆
      錄第1 頁）。是以本件原告涉有虛報系爭貨物產地，逃避
      管制之違章情事，足堪認定。
五、被告所為之罰鍰及沒入處分，並無違誤：
    (一)本件原告涉有虛報系爭貨物產地，逃避管制之違章情事，
      被告依海關緝私條例第37條第3 項規定轉據同條例第36條
      第1 項、第3 項規定，處貨價1 倍之罰鍰2,364,604 元，
      併沒入貨物，並無違誤。
    (二)又原告主張本件不應併科罰金云云。按貨物進口人對於進
      口貨物（報單）負誠實申報之義務（關稅法第16條第2 項
      及海關緝私條例第37條第1 項、第2 項參照），應注意報
      單上各事項之申報是否正確。本件原告行為時申報進口系
      爭貨物之原產地為菲律賓，而實到貨物原產地為中國大陸
      ，且屬不准輸入之大陸物品，原告疏於注意，未於報關投
      單前查證清楚，違反誠實申報義務，難謂無過失，依前開
      規定，自應受罰。原告所稱本件不應併科罰金云云，自非
      可採。
    (三)原告復稱其因認大陸製積層電容器不得進口為不合理，乃
      提供「建議開放大陸地區MLCC輸入申請表」、「建議開放
      大陸地區物品輸入初審同意函」「開放大陸製MLCC經濟部
      核准函」（原處分卷1 附件11）供被告參考云云。經查，
      系爭貨物行為時係屬經濟部公告不准輸入之大陸物品，而
      原告進口非屬「臺灣地區與大陸地區貿易許可辦法」第7
      條規定准許輸入之大陸地區物品，即構成進口禁止輸入物
      品而涉及逃避管制之違章行為，不因系爭貨物（分類號列
      第8532.24.00.00-3 號）嗣經經濟部於96年12月31日以經
      貿字第09602619811 號函開放准許進口（原處分卷1 附件
      12）而影響原處分之效力，附此敘明。
六、從而，本件被告以原告涉有虛報貨物產地，逃避管制之違章
    情事，所為罰鍰及沒入處分，於法並無違誤。復查及訴願決
    定遞予維持，亦無不合。原告徒執前詞，訴請撤銷，為無理
    由，應予駁回。
據上論結，本件原告之訴為無理由，依行政訴訟法第98條第1項
前段，判決如主文。
中    華    民    國    97    年    10    月   30     日
                   臺北高等行政法院第五庭
                             審判長法  官  張瓊文
                                   法  官  林育如
                                   法  官  蕭忠仁
上為正本係照原本作成。
如不服本判決，應於送達後20日內，向本院提出上訴狀並表明上
訴理由，如於本判決宣示後送達前提起上訴者，應於判決送達後
20日內補提上訴理由書（須按他造人數附繕本）。
中    華    民    國    97    年    10    月   30     日
                                   書記官  蕭純純


司法院資訊處製作；財團法人民間司法改革基金會備份。
